【裁判字號】    92,訴,879
【裁判日期】    920730
【裁判案由】    偽造文書等
【裁判全文】
臺灣桃園地方法院刑事判決                          九十二年度訴字第八七九號
    公  訴  人  臺灣桃園地方法院檢察署檢察官
    被      告  甲○○
右列被告因偽造文書案件，經檢察官提起公訴（九十二年度偵緝字第四八０號），本
院判決如左‥
    主  文
甲○○連續意圖為自己不法之所有，而侵占對於業務上所持有之物，處有期徒刑拾月
。卷附以匯豐公司（含公司章及法定代理人林錫瑞之印章）、林桂蘭、丙○○、楊文
治、林明田、莊沈雅雯、莊長、蔡劉招治、蔡永秀等人印章及姓名所偽造之附條件買
賣契約書、連帶保證契約、動產擔保交易附條件買賣設定申請書上，各該人員之姓名
印文均沒收。
    事  實
一、甲○○自民國（下同）八十八年七月間起，任職桃園縣桃園市○○路一六九七號
    丁○○○股份有限公司南崁分公司（以下簡稱匯豐公司）業務員，以汽車銷售、
    收取車款為業務之人，因經濟拮据，竟意圖為自己不法之所有，基於概括之犯意
    ，連續於附表所示時間，將附表一所示之以現金購車方式買車之客戶所給付之購
    車款（扣除交車前應繳納之金額後之餘款）或附表二所示等客戶所繳交之保險費
    或配件款，侵吞入己，嗣為避免公司發現侵吞客戶繳納之購車款，乃基於概括犯
    意，連續於附表一所示之時間，向公司佯稱客戶係以分期付款附條件買賣方式購
    車，繼盜用買賣雙方之印章及偽簽各該買車者之姓名而偽造附條件買賣契約書及
    動產擔保交易附條件買賣設定登記申請書，並於所偽造之莊沈雅雯附條件買賣契
    約書上盜蓋莊長之印章及偽簽其姓名使之成為連帶保證人；於所偽造之林桂蘭附
    條件買賣契約書上盜蓋丙○○之印章及偽簽其姓名使之成為連帶保證人；於所偽
    造之楊文治附條件買賣契約書上盜蓋林明田之印章及偽簽其姓名使之成為連帶保
    證人；於所偽造之蔡劉招治附條件買賣契約書盜蓋蔡永秀印章及偽簽其姓名使之
    成為連帶保證人，再將假冒莊沈雅雯、楊文治、蔡劉招治之名義偽造之買賣契約
    書、動產擔保交易附條件買賣設定申請書，先後於八十八年七月三十日、八十九
    年八月三十日、八十九年十月四日，持向交通部公路局桃園監理站辦理登記，將
    假冒林桂蘭名義偽造之買賣契約書、動產擔保交易附條件買賣設定申請書於八十
    九年七月四日持向交通部公路局屏東監理站辦理登記，使前揭監理站之承辦公務
    人員將該等不實之事項登載於職務上所掌之公文書，均足以生損害於前揭各被冒
    用姓名者及監理機關關於動產擔保管理之正確性。甲○○再於各該分期付款期限
    屆至時，自行籌得款項繳納，使買賣雙方一時未有查覺，迨其周轉失靈，無力繳
    付分期付款，乃東窗事發，迄今仍欠匯豐公司一百三十二萬五千六百三十八元。
二、案經被害人匯豐公司訴由桃園縣警察局桃園分局移報臺灣桃園地方法院檢察官偵
    查起訴。
    理  由
一、右開事實，業據被告甲○○坦承不諱，核與被害人匯豐公司之告訴代理人乙○○
    陳述相符，並有其盜用匯豐公司、林桂蘭、蔡劉招治、楊文治、莊沈雅雯、丙○
    ○、莊長、林明田、蔡永秀等人之印章所偽造之附條件買契約書、動產擔保交易
    附條件買賣設定登記申請書各一紙及雙微股份有限交付保險費之切結書、安祥行
    配件代辦委託單四張、日有帆布有限公司十一月、十二月份之配件安裝明細表可
    稽，事證明確，堪以認定。
二、核被告甲○○所為係犯刑法第三百三十六條第二項之業務侵占罪、第二百十六條
    、第二百十條之行使偽造私文書罪、第二百十四條之使公務員登載不實罪。其偽
    造前揭各該私文書而偽造印文為各該偽造私文書之部分行為，其偽造各該私文書
    後復持以行使，偽造行為為高度之行使行為所吸收，均不另論罪。其先後多次業
    務侵占、多次行使偽造私文書，多次使公務員登載不實，各個相類犯行間，時間
    緊接，所犯構成要件相同，顯均基於概括犯意為之，為連續犯，均應先各論以一
    罪。又其所犯上開各罪，互有方法結果之牽連關係，應從一重之業務侵占罪處斷
    。公訴人雖漏未起訴被告侵占林桂蘭所繳交車款之事實，然因與其業已起訴之侵
    占車款事實，有連續犯裁判上一罪之關係，為起訴效力所及，本院自得審酌。爰
    審酌被告犯罪之動機、目的、手段及其品性、生活狀況、智識程度、犯罪所生之
    損害、犯罪後態度等一切情狀，量處如主文所示之刑以資懲儆。又其盜用匯豐公
    司（含公司章及法定代理人林錫瑞之印章）、林桂蘭、丙○○、楊文治、林明田
    、莊沈雅雯、莊長、蔡劉招治、蔡永秀等人印章及偽簽其等之姓名所偽造之附條
    件買賣契約書、連帶保證契約、動產擔保交易附條件買賣設定申請書上，各該人
    員之姓名印文均屬偽造之印文及署名，均應依法沒收。
三、公訴意旨另認莊沈雅雯、楊文治、蔡劉招治等人係以貸款方式買車，遂認被告係
    另行施用詐術使匯豐公司陷於錯誤先交付貸款，被告再加以侵占，故認被告尚犯
    有詐欺取財罪。惟查，莊沈雅雯、蔡劉招治、楊文治等人係現金購車而將車款交
    付被告後，被告先加以侵吞，再向公司佯稱該等人係分期付款買車，而非以貸款
    買車，再遭被告侵吞所貸款項一情，前已詳述甚明，並有各該附條件買賣契約書
    可稽，且告訴人代理人乙○○亦供稱其公司並非金融機構無法從事貸放款項業務
    ，因此被告固有偽造不實文書，然其偽造文書係為避免侵占車款事實為公司查覺
    ，而非為向被害人匯豐公司施行詐術以詐得任何款項，公訴人誤有貸款事實致認
    被告另犯詐欺犯行，惟因詐欺部分與前揭論科部分有裁判上一罪之關係，故不另
    為無罪之諭知。
據上論斷，應依刑事訴訟法第二百九十九條第一項前段、刑法第三百三十六條第二項
、第二百十六條、第二百十條、第二百十四條、第二百十九條、第五十五條、第五十
六條，罰金罰鍰提高標準條例第一條，判決如主文。
本案經檢察官蔡孟利到庭執行職務。
中      華      民      國      九十二      年     七     月    三十    日
                                臺灣桃園地方法院刑事第一庭
                                    法  官    潘 政 宏
右正本證明與原本無異。
如不服本判決，應於判決送達後十日內向本院提出上訴狀( 應附繕本 )，上訴於
臺灣高等法院。
                                    書記官   王 月 香
中        華        民        國    九十二    年    八    月     五     日
附錄論罪科刑法條
中華民國刑法第三百三十六條
 (公務公益侵占罪、業務侵占罪)
對於公務上或因公益所持有之物，犯前條第一項之罪者，處一年以上七年以下有期徒
刑，得併科五千元以下罰金。
對於業務上所持有之物，犯前條第一項之罪者，處六月以上五年以下有期徒刑，得併
科三千元以下罰金。
前二項之未遂犯罰之。


司法院資訊處製作；財團法人民間司法改革基金會備份。
